【裁判字號】    97,易,384
【裁判日期】    970326
【裁判案由】    竊盜
【裁判全文】
臺灣高雄地方法院刑事判決            97年度易字第384號
公  訴  人  臺灣高雄地方法院檢察署檢察官
被      告  乙○○
上列被告因竊盜案件，經檢察官提起公訴（96年度偵緝字第3224
號），本院判決如下：
    主  文
乙○○共同犯攜帶兇器竊盜罪，累犯，處有期徒刑壹年，減為有
期徒刑陸月，如易科罰金，以銀元佰元（即新台幣玖佰元）折
算壹日，扣案之Ｔ型扳手、螺絲起子、剪刀各壹支，均沒收。
    事  實
一、乙○○前於民國92年間，因公共危險案件，經本院以92年度
    訴字第2636號判處有期徒刑6 月確定，甫於93年12月7 日縮
    短刑期執行完畢。詎猶不知悔改，竟與陳泓里（另經本院以
    95年度易字第890 號判處有期徒刑8 月，緩刑2 年確定）共
    同基於意圖為自己不法之所有，於95年4 月15日凌晨3 時許
    ，由乙○○駕駛車牌號碼不詳之自用小客車搭載陳泓里，駛
    至高雄市鼓山區○○○路100 之4 號前時，見丙○○所有車
    牌號碼UT -4243號自用小客車停放於該處，且四下無人，認
    有機可趁，即由陳泓里在旁把風，乙○○則持其所有而客觀
    上得以危害人生命、身體，可供兇器使用之Ｔ型扳手、螺絲
    起子、剪刀各1 支，以螺絲起子破壞丙○○上開自用小客車
    之車窗（毀損部分業經丙○○於本案偵查中撤回告訴）後，
    竊取車內之汽車音響1 臺、假期KTV 貴賓券10張、鑰匙2串
    得手後，乙○○乃將前開Ｔ型扳手、螺絲起子、剪刀、假期
    KTV 貴賓券、鑰匙交予陳泓里，並將竊得之汽車音響搬運至
    其所駕駛之自小客車內。適有員警接獲民眾報案而接近現場
    ，乙○○見遠方有警前來，旋駕駛汽車駛離現場，陳泓里因
    未及上車逃逸，乃躲在丙○○汽車旁，迨員警抵達該處時，
    周圍民眾乃出聲向警察通報，陳泓里一時緊張乃出衝出逃逸
    ，經警立即上前追捕，始逮獲陳泓里，並自陳泓里身上扣得
    假期KTV 貴賓券10張、鑰匙2 串、Ｔ型扳手、螺絲起子、剪
    刀及手套等物，始循線查悉上情。
二、案經高雄市政府鼓山分局報告臺灣高雄地方法院檢察署檢察
    官偵查起訴。
    理  由
一、證據能力之認定：
  (一)按被告以外之人於審判外之言詞或書面陳述，除法律有規定
    者外，不得作為證據，刑事訴訟法第159 條固定有明文，惟
    被告以外之人於審判外之陳述，雖不符同法第159 條之1 至
    之4 規定，而經當事人於審判程序同意作為證據，法院審酌
    該言詞陳述或書面陳述作成時之情況，認為適當者，亦得為
    證據。又當事人、代理人或辯護人於法院調查證據時，知有
    第159 條第1 項不得為證據之情形，而未於言詞辯論終結前
    聲明異議者，視為有前項之同意，此亦據同法第159 條之5
    規定明確。查本案所引用之證據資料（詳後引證據），其中
    傳聞證據部分，縱無刑事訴訟法第159 條之1 至第159 條之
    4 或其他規定之傳聞證據例外情形，亦因被告及其辯護人、
    檢察官或同意可作為證據使用，或未聲明異議，依刑事訴訟
    法第159 條之5 第1 項、第2 項之規定，本院審酌該證據作
    成之情況，並無不當，認以上揭文書作為證據，應屬適當。
    則依刑事訴訟法第159 條之5 第1 項之規定，有證據能力。
  (二)卷附現場及扣案物照片4 張，其性質固有證據與非供述證據
    之爭論，然審酌照片係傳達照相當時現場情況，而透過照片
    傳達的情形與現場真實情形，在內容上的一致性，透過機械
    的正確性來加以保障，換言之，照片並不存在人對現實情形
    的知覺、記憶所經常發生的表現錯誤，是認照片之性質係非
    供述證據，並無傳聞法則之適用。且於此亦別無證據證明上
    開照片有經偽造變造之情形，自有證據能力。
二、訊據被告固坦認有於95年4 月15日凌晨3 時許，駕駛車輛搭
    載陳泓里至高雄市鼓山區○○○路100 之4 號前等情，惟矢
    口否認有何共同攜帶兇器竊盜之犯行，並辯稱：案發前2 天
    ，陳泓里向伊表示想要1 台音響，案發當天伊搭載陳泓里時
    ，陳泓里在車上即向伊表示要偷汽車音響，伊將陳泓里載至
    現場後隨即離開，並未下手竊取被害人丙○○之物品，且扣
    案之工具均係伊前往搭載陳泓里時，即見陳泓里攜帶該等工
    具，均非伊所有云云。然查，證人即共犯陳泓里業於警詢時
    供承：被告開車載其前往犯案現場，請其幫忙把風，其見被
    告將汽車右後車窗以螺絲起子挖破後，進入車內偷音響，過
    一段時間後，被告叫其過去並將作案用之剪刀、螺絲起子、
    T 型扳手及假期KTV 貴賓券1 疊、鑰匙2 串交給其，被告自
    己則拿著汽車音響的東西走到被告駕駛之汽車旁邊，剛好巡
    邏員警抵達，被告就開車逃走等語（警卷第7 、8 頁）及於
    偵查中結證稱：本案係被告提議行竊並開車來接其，行竊所
    用之Ｔ型扳手、螺絲起子、剪刀均為被告所有，係被告破壞
    車窗，其在外把風，被告要將贓物搬到車上時，將行竊之工
    具交給其等語（臺灣高雄地方法院檢察署95年度偵字第2482
    2 號卷，下稱偵一卷，第16頁、臺灣高雄地方法院檢察署96
    偵緝字第3224號卷，下稱偵案二卷第25頁），互核其前後所
    證情節均大致相符；且證人陳泓里與被告並無仇恨，亦據被
    告供明在卷（院卷第20頁），其當無故意誣陷被告之理。參
    以被告業已供承確有搭載陳泓里前往現場等情，確與證人陳
    泓里所證上情若合符節；又被害人上開汽車之音響確遭竊走
    ，亦據被害人於警詢、偵查中指述明確（警卷第10頁、偵一
    卷第16頁），並有卷附竊案現場照片1 幀為佐（警卷第26頁
    ），而共犯陳泓里於案發當日為警逮獲時，於其身上並未扣
    得失竊之音響，亦已據證人即查獲員警林俊佑於本院審理中
    證述明確（院卷第34頁），可認本案確有共犯將該汽車音響
    帶走逃逸。而本件查獲員警林俊佑抵達現場時，固未注意另
    有1 輛汽車逃逸之情形，業據證人林俊佑於本院審理時結證
    在卷（院卷第35頁），然參以證人陳泓里於警詢中證稱: 警
    察來時，其先躲在被害人車子旁邊，警察到現場時，其聽到
    有人喊抓賊，因此緊張拔腿就跑，而被警察抓住等情（警卷
    第8 頁）恰與證人林俊佑於本院審理中證稱：抵達現場時，
    在車內聽到外面有人說小偷跑掉了，此時即看到一個人影衝
    出往其反方向跑，其駕車追趕後將證人陳泓里逮捕（院卷第
    34頁）等情相符；佐以當日因故停電，路燈未亮，週遭環境
    十分黑暗，證人林俊佑接獲通知駕車前往現場查看之路上，
    一路均有開啟車燈，且竊案現場之道路為大致筆直之馬路，
    亦據證人林俊佑證述明確（院卷第35頁），可見警車自遠方
    趨近之際，所開啟之車燈應甚為明顯而為證人陳泓里與被告
    可即時發現等情，則已可認證人陳泓里在警察抵達現場前，
    已事先發現並躲在被害人汽車旁，被告就員警趨近之情，亦
    當同時知悉而可以即時應變；再證人林俊佑並非自始即確知
    竊案現場在何處，因此尚未到達竊案現場時，並無從自遠方
    注視竊案現場周遭之景物，亦據證人林俊佑證述在卷（院卷
    第36頁）；且衡諸周遭停電之狀況，果非在警車照明範圍內
    之人物，亦當非證人林俊佑所得看見等情觀之，均顯見被告
    應係即時發現員警駕車自遠處接近之因而隨即駕車逃逸，自
    難以員警林俊佑證稱並未看見有車輛逃逸之情，而據為有利
    被告之認定，是益證證人陳泓里所證上情，應屬真實而為可
    採。則被告所辯，洵屬臨訟卸責之詞，委無可採。本案事證
    明確，被告犯行堪以認定，應予依法論科。
三、又被告行為後，刑法業於94年2 月2 日修正公布部分條文，
    並於95年7 月1 日施行（以下簡稱現行刑法，95年7 月1 日
    施行前之刑法簡稱修正前刑法）。本次修正涵蓋之範圍甚廣
    ，故比較新舊法時，應就罪刑有關之共犯、牽連犯、連續犯
    、有無累犯加重、自首減輕暨其他法定加減原因與加減例等
    一切情形，綜其全部罪刑之結果而為比較：
  (一)被告行為時刑法第28條原規定：「二人以上共同『實施』犯
    罪之行為者，皆為共同正犯」。被告行為後該條修正為：「
    二人以上共同『實行』犯罪之行為者，皆為共同正犯」。將
    舊法之「實施」修正為「實行」。原「實施」之概念，包含
    陰謀、預備、著手及實行等階段之行為，修正後僅共同實行
    犯罪行為始成立共同正犯。是現行刑法共同正犯之範圍已有
    限縮，自屬犯罪後法律有變更，而非僅屬純文字修正，應比
    較新舊法（最高法院96年度台上字第934 號、第1037、1323
    號、第2566號判決意旨參照）。本件被告係基於共同犯罪之
    意思而參與構成要件行為，不論依現行刑法或修正前刑法，
    均為共同正犯，上述刑法第28條之修正，對被告並無較有利
    之情形。
  (二)再被告行為後，刑法第47條累犯之規定亦經修正，修正後刑
    法第47條第1 項規定：「受徒刑之執行完畢，或一部之執行
    而赦免後，五年以內故意再犯有期徒刑以上之罪者，為累犯
    ，加重本刑至二分之一」。比較修正前、後該條之規定，可
    知修正前有關累犯之成立，不以再犯之罪係故意犯罪為限，
    然修正後之規定，則以再犯故意犯（不包括過失犯）為成立
    累犯之要件。本件被告係故意犯罪，不論依現行刑法或修正
    前刑法，均為累犯，現行刑法對被告並無較有利之情形。
  (三)就修法前後易科罰金折算標準之比較而言：修正前刑法第41
    條第1 項前段規定：「犯最重本刑為5 年以下有期徒刑以下
    之刑之罪，而受6 個月以下有期徒刑或拘役之宣告，因身體
    、教育、職業、家庭之關係或其他正當事由，執行顯有困難
    者，得以1 元以上3 元以下折算1 日，易科罰金。」，又易
    科罰金折算標準，依廢止前罰金罰鍰提高標準條例第2 條前
    段規定，就其原定數額提高為1 百倍折算1 日，即以銀元3
    百元（即新臺幣9 百元）折算為1 日。惟現行刑法第41條第
    1 項前段則將易科罰金之折算標準修正為得以新臺幣1 千元
    、2 千元或3 千元折算1 日，易科罰金。經比較結果，以修
    正前刑法之規定，較有利於被告。
  (四)本件經整體比較結果，裁判時法並未較為有利。從而，應依
    刑法第2 條第1 項前段規定，適用被告行為時法論罪科刑。
四、按刑法第321 條第1 項第3 款之攜帶兇器竊盜罪，係以行為
    人攜帶兇器竊盜為其加重條件，此所謂兇器，其種類並無限
    制，凡客觀上足對人之生命、身體、安全構成威脅，具有危
    險性之兇器均屬之，且祇須行竊時攜帶此種具有危險性之兇
    器為已足，並不以攜帶之初有行兇之意圖為必要，最高法院
    著有32年上字第1905號、79年度臺上字第5253號判例可資參
    照。扣案之Ｔ型扳手、螺絲起子、剪刀各1 支均係鐵製品，
    材質堅硬，且前端部分尖銳，且螺絲起子可用以砸毀被害人
    之汽車車窗，客觀上對人之生命、身體、安全足以構成威脅
    ，且有危險性，自屬兇器之一種。核被告所為，係犯刑法第
    321 條第1 項第3 款之攜帶兇器竊盜罪。被告與共犯陳泓里
    就上開犯行，有犯意聯絡及行為分擔，均為共同正犯。又被
    告前於92年間，因公共危險案件，經本院以92年度訴字第26
    36號判處有期徒刑6 月確定，並於93年12月7 日縮刑期滿執
    行完畢，有臺灣高雄地方法院檢察署刑案資料查註紀錄表、
    臺灣高等法院被告前案紀錄表各1 份在卷可憑，其於有期徒
    刑執行完畢後5 年內故意再犯上開有期徒刑以上之罪，為累
    犯，應依刑法第47條第1 項規定加重其刑。爰審酌被告除上
    揭構成累犯之前科外，另有竊盜、過失致人於死等前科，亦
    有上開前科資料可憑，品行不佳，又其正值青壯之年，竟不
    思以正途獲取財物，為貪圖小利攜帶兇器，以毀損被害人車
    輛車窗之方式行竊，破壞他人對財產權的支配，危害社會治
    安，行為誠不足取，犯後復否認犯行，飾詞狡辯，毫無悔意
    ，態度不佳，且所竊之汽車音響已不復尋得，造成被害人之
    損失，迄今未與被害人達成和解，復考量本案共犯陳泓里已
    與被害人和解，被害人於本案偵查中表示不願再對被告提出
    告訴暨其犯罪之手段、所生損害、檢察官具體求刑尚屬適當
    等一切情狀，量處如主文所示之刑，以資懲儆。再按「中華
    民國九十六年罪犯減刑條例」業經總統於96年7 月4 日公布
    ，同年7 月16日施行，本件被告犯罪時間，係在96年4 月24
    日以前，且其所犯罪名與宣告刑，經核符該條例第2 條第3
    款規定，且無第3 條所列不予減刑之情形，本件即應於減刑
    後，依同條例第7 條規定於判決主文同時諭知其宣告刑及減
    得之刑，併就其經減得後未逾有期徒刑6 月之刑，諭知如主
    文所示易科罰金之折算標準。末按沒收為從刑之一種，應隨
    主刑宣告，扣案之Ｔ型扳手、螺絲起子、剪刀各1 支，為被
    告所有供本案犯行所用之物，爰均依修正前刑法第38條第1
    項第2 款規定，併予宣告沒收。至扣案手套1 只，依卷內證
    據尚難認定為被告所有供犯罪或預備供犯罪所用之物，爰不
    予宣告沒收，併此敘明。
據上論斷，應依刑事訴訟法第299 條第1 項前段，刑法第2 條第
1 項前段，修正前刑法第28條、第321 條第1 項第3 款、第47條
第1 項、第41條第1 項前段、第38條第1 項第2 款，廢止前罰金
罰鍰提高標準條例第2 條，中華民國九十六年罪犯減刑條例第2
條第1 項第3 款、第7 條、第9條，判決如主文。
本案經檢察官甲○○到庭執行職務。
中    華    民    國    97    年    3     月    26    日
                    刑事第十三庭  法  官 黃苙荌
以上正本證明與原本無異。
如不服本判決應於收受本判決後10日內向本院提出上訴書狀，並
應敘述具體理由，如未敘述上訴理由者，應於上訴期間屆滿後20
日內補提理由書狀於本院（均須按他造當事人之人數附繕本）「
切勿逕送上級法院」。
中    華    民    國    97    年    3    月      26    日
                                  書記官 郭育秀
附錄論罪科刑法條：
中華民國刑法第321條
犯竊盜罪而有左列情形之一者，處 6 月以上、 5 年以下有期徒
刑：
一  於夜間侵入住宅或有人居住之建築物、船艦或隱匿其內而犯
之者。
二  毀越門扇、牆垣或其他安全設備而犯之者。
三  攜帶兇器而犯之者。
四  結夥三人以上而犯之者。
五  乘火災、水災或其他災害之際而犯之者。
六  在車站或埠頭而犯之者。
前項之未遂犯罰之。
中華民國刑法第320條
意圖為自己或第三人不法之所有，而竊取他人之動產者，為竊盜
罪，處5 年以下有期徒刑、拘役或5 百元以下罰金。
意圖為自己或第三人不法之利益，而竊佔他人之不動產者，依前
項之規定處斷。
前二項之未遂犯罰之。


司法院資訊處製作；財團法人民間司法改革基金會備份。
